臺灣花蓮地方法院刑事裁定　　　　　　　94年度聲判字第13號
聲　請　人　甲○○
代　理　人　吳明益　律師
被　　　告　乙○○
上列聲請人因告訴被告偽造文書等案件，不服臺灣高等法院花蓮
分院檢察署檢察長駁回再議之處分（94年度上聲議字第192號）
，聲請交付審判，本院裁定如下：
    主  文
聲請駁回。
    理  由
一、按告訴人不服上級法院檢察署檢察長或檢察總長認再議為無
    理由而駁回之處分者，得於接受處分書後10日內委任律師提
    出理由狀，向該管第一審法院聲請交付審判；法院認交付審
    判之聲請不合法或無理由者，應駁回之，刑事訴訟法第258
    條之1第1項、第258條之3第2項前段分別定有明文。本件聲
    請人甲○○以被告乙○○、游麗生（業經不起訴處分確定）
    涉犯偽造文書罪嫌，向臺灣花蓮地方法院檢察署檢察官提出
    告訴，經該署檢察官為不起訴處分後，聲請人不服，聲請再
    議，亦經臺灣高等法院花蓮分院檢察署檢察長認再議為無理
    由，於民國94年11月8日以94年度上聲議字第192號駁回再議
    ，嗣聲請人於94年11月15日委任律師為代理人具狀向本院聲
    請交付審判，此有本院收文日期戳章可憑，是本件聲請人係
    於法定期間內提出聲請，合先敘明。
二、聲請意旨略以：
  (一)被告乙○○係保證責任花蓮市第二信用合作社（下稱花蓮二
    信）理事主席，明知門牌號碼為花蓮縣花蓮市○○○街76號
    之原鋼架造一樓平房，業經聲請人甲○○增建為3層建物，
    並未滅失，竟於92年8月1日出具內容不實之切結書，持以向
    花蓮地政事務所申請滅失登記，而花蓮地政事務所主任即被
    告游麗生（聲請人對游麗生部分未聲請交付審判）明知上開
    事實，竟仍准予登記該建物滅失，因認被告二人共同涉有刑
    法偽造文書罪嫌。
  (二)本件經檢察官為不起訴處分及臺灣高等法院花蓮分院檢察署
    檢察長駁回再議，認被告乙○○提出切結書予地政機關後，
    地政機關仍需派員前往勘查判斷，自難該當刑法之使公務員
    登載不實之偽造文書罪嫌，聲請人對此固無爭議，惟被告乙
    ○○提出切結書予地政機關，該切結書顯然與事實不符，是
    否另構成刑法第215條之業務上登載不實文書罪，原檢察官
    對於上開被告乙○○業務上製作之文書是否真實，並未詳查
    ，即率爾為不起訴處分，實屬違誤，為此聲請交付審判云云
    。
三、按刑事訴訟法第258條之1規定告訴人得向法院聲請交付審判
    ，係刑事訴訟法對於「檢察官不起訴處分或緩起訴處分」制
    衡之外部監督機制，使法院就檢察官所為不起訴處分或緩起
    訴處分是否正確加以調查，以防止檢察機關濫權，是刑事訴
    訟法第258條之3法院就聲請審判案件之審查，所謂「得為必
    要之調查」，其調查證據之範圍，自應以偵查中曾出現之證
    據為限，不可就告訴人新提出之證據再為調查，亦不可蒐集
    偵查卷以外之證據。且另按新修正之刑事訴訟法第260條對
    於不起訴處分已確定，或緩起訴處分期滿未經撤銷得再為起
    訴之規定，其立法理由說明，本條所謂不起訴處分已確定，
    係包括「聲請法院交付審判復經駁回者」之情形在內，是法
    院就聲請交付審判案件之審查，所「得為必要之調查」，自
    更應以偵查中曾顯現之證據為限，不得就告訴人新提出之證
    據再為調查，亦不可蒐集偵查卷以外之證據，否則，將與刑
    事訴訟法第260條之再行起訴之規定，混淆不清。
四、經本院調閱臺灣高等法院花蓮分院檢察署94年度上聲議字第
    192號、臺灣花蓮地方法院檢察署94年度偵續一字第6號、94
    年度偵續字第29號、94年度偵字第374號、94年度發查字第
    114號全案卷證後，審核結果如下：
  (一)按犯罪事實應依證據認定之，無證據不得認定犯罪事實，刑
    事訴訟法第154條第2項定有明文。又犯罪事實之認定，應憑
    證據，如未能發現相當證據，或證據不足以證明，自不能以
    推測或擬制之方法，以為裁判基礎；而認定不利於被告之事
    實，須依積極證據，苟積極證據不足為不利於被告事實之認
    定時，即應為有利於被告之認定，更不必有何有利之證據（
    參照最高法院40年臺上字第86號、30年上字第816號判例意
    旨）。次按刑法第214條所謂使公務員登載不實事項於公文
    書罪，須一經他人之聲明或申報，公務員即有登載之義務，
    並依其所為之聲明或申報予以登載，而屬不實之事項者，始
    足構成。若其所為聲明或申報，公務員尚須為實質之審查，
    以判斷其真實與否，始得為一定之記載者，即非本罪所稱之
    使公務員登載不實（參照最高法院73年台上字第1710號判例
    意旨）。
  (二)查證人即花蓮市地政事務所承辦人員陳富美於偵訊中證稱：
    土地所有人依登記規則可以代為申請房屋滅失登記，提出申
    請後，測量課還必須安排測量員到現場勘查，勘查結果則由
    課長決行即可等語（偵續一卷15-17頁），並有花蓮縣市地
    政事務所建築改良物勘查結果通知存根附卷可稽（發查字第
    114號卷第9頁）。足證本件被告乙○○提出切結書予地政機
    關後，地政機關確需派員前往勘查、判斷，此亦為聲請人所
    不否認，是參照前揭說明，被告乙○○前開所為與刑法上使
    公務員登載不實罪之構成要件尚屬不符。
  (三)再查，聲請人所有之門牌號碼為花蓮縣花蓮市○○○街76號
    房屋，原係編為花蓮市○○段1240號建號，且層數登記為「
    1層」，此有建物登記謄本1份附卷足憑（偵續字第29號卷第
    29-30頁），嗣聲請人以上開房屋暨坐落土地設定抵押向債
    權人花蓮市第二信用合作社（下稱花蓮二信）借款後，因無
    力清償，遭債權人花蓮二信聲請查封、拍賣，再因無人應買
    而由債權人依法承受。惟原1240號建號之「1層」建物，經
    強制執行法院囑託地政機關測量結果，認已改建為「3層」
    建物，且二建物不具同一性而滅失，此經證人黃聰明即前往
    測量之花蓮地政事務所測量員於偵訊中證稱：本件係依據臺
    灣花蓮地方法院的囑託到場測量，測量時，已經看不出原登
    記簿謄本所登記的鋼架造鐵皮屋，因原來的屋頂是中間高兩
    邊低的形狀，測量時二樓的樓地板是平的，所以原來的屋頂
    已經不存在，且原一樓樓頂為鋼架造，測量當時所存在二樓
    樓地板是鋼筋混凝土造的；而我們要將現狀房屋辦理登記，
    必須註明原有建物已經滅失，因為同一空間不能同時存在二
    建物，所以認定原第1240建號之建物已經滅失等情明確，並
    有測量成果圖存卷可按（參見他字第199號卷內資料），且
    該改建後之3層建物另經暫編建號為查封4875號，並於執行
    法院拍賣公告之不動產附表附記第八點明確註明：「B標土
    地上原有建物（建號1240）業已滅失，此部分抵押權已消滅
    ，查封4875建物雖併付拍賣，但抵押權人無優先受償權」等
    語，亦有本院拍賣公告之不動產附表、不動產權利移轉證書
    各1份在卷可稽（偵續字第29號卷第25-27頁）。綜上，原12
    40建號之建物，經執行法院囑託地政機關測量後，既已認定
    滅失而不存在，業如前述，則被告乙○○於花蓮二信依法承
    受系爭房地後，依據上開執行法院宣告、認定之建物現況，
    出具切結書向花蓮地政事務所申請建物滅失登記，自難認有
    何業務上登載不實之主觀犯意及客觀犯行。
  (四)綜上，查無積極證據證明被告乙○○有何聲請人所指之使公
    務員登載不實或業務上登載不實之偽造文書罪嫌，原處分及
    駁回再議之處分所載理由均無不合，從而，本件交付審判之
    聲請，即屬無據，應予駁回。
五、依刑事訴訟法第258條之3第2項前段，裁定如主文。
中　　華　　民　　國　　94　　年　　11　　月　　30　　日
　　　　　　　　　臺灣花蓮地方法院刑事第二庭
                      審判長法  官    李世華
                            法  官    俞秀美
                            法　官  　林韋岑
上列正本證明與原本無異。
如對本裁定不服，應於送達後5日內，向本院提出抗告狀（應抄
附繕本）
　　　　　　　　　　　　　　書記官
中    華    民    國    94    年    12    月    5     日
